【裁判字號】    99,抗,28
【裁判日期】    990531
【裁判案由】    拍賣抵押物
【裁判全文】
臺灣臺南地方法院民事裁定                99年度抗字第28號
抗  告  人  乙○○
相  對  人  聯強國際股份有限公司
法定代理人  甲○○
上列抗告人與相對人間拍賣抵押物事件，抗告人對於民國99年2
月6 日本院98年度司拍字第1048號裁定提起抗告，本院裁定如下
：
    主  文
原裁定關於抗告人乙○○部分及其程序費用部分均廢棄。
上開廢棄部分，相對人在第一審之聲請駁回。
聲請程序費用新臺幣貳仟元及抗告程序費用新臺幣壹仟元均由相
對人負擔。
    理  由
一、抗告意旨略以：原裁定主文第2 項既諭知「聲請人其餘之聲
    請駁回」，原裁定附表卻記載權利範圍全部，應有主文與理
    由矛盾之違誤；再相對人依其於民國95年9 月6 日與抗告人
    所訂協議書之約定，在拍賣蔡碧宮對於坐落臺南縣學甲鎮○
    ○段775 地號土地及坐落其上建號84號、門牌號碼臺南縣學
    甲鎮○○街63號建物（上開土地及建物，下稱系爭不動產）
    之應有部分，仍不足清償債務時，始得拍賣抗告人對於系爭
    不動產之應有部分，相對人行使抵押權之條件尚未成就。為
    此，爰提起本件抗告，請求廢棄原裁定等語。
二、按聲請拍賣抵押物，原屬非訟事件，且係對物之權利，固不
    以列相對人為必要，惟如聲請狀上所載相對人對於抵押物並
    無處分權，法院依聲請對該相對人裁定准予拍賣抵押物，於
    法即有未合（最高法院88年度臺抗字第328 號裁定參照）。
    次按，各共有人，得自由處分其應有部分；共有物之處分、
    變更、及設定負擔，應得共有人全體之同意。民法第819 條
    第1 項、第2 項分別定有明文。準此，各共有人對於共有物
    ，自無處分權，如聲請拍賣共有物，自應以共有人全體為相
    對人。
三、查，相對人於原審乃聲請拍賣系爭不動產，而非聲請拍賣抗
    告人對於系爭不動產之應有部分，此參諸相對人之民事聲請
    裁定拍賣抵押物狀之記載自明；再系爭不動產原為抗告人與
    蔡碧宮所有，有土地登記第二類謄本附於原審卷宗足稽；而
    蔡碧宮於94年12月5 日死亡，其法定繼承人均已拋棄繼承，
    復經本院依職權調取臺灣板橋地方法院95年度繼字第65號、
    第113 號卷宗核閱屬實，揆之前揭說明，抗告人對於共有物
    即系爭不動產，自無處分權，相對人聲請拍賣系爭不動產，
    自應以共有人全體即抗告人與蔡碧宮之遺產管理人為相對人
    。原裁定關於抗告人部分，准許相對人之聲請，於法即有未
    合。抗告意旨指摘原裁定關於抗告人部分不當，聲明廢棄，
    非無理由。爰由本院將原裁定關於抗告人部分廢棄，並駁回
    相對人於原審關於抗告人部分之聲請。至卷附本院公務電話
    記錄1 份，雖記載受話者許恒輔律師陳稱：「是否針對另一
    相對人乙○○持有部分先作裁定？請事務官參酌」等語，惟
    查，受話者許恒輔律師僅為相對人之送達代收人而非相對人
    之代理人，且前開言詞陳述，亦非於法院書記官前為之，並
    不生言詞變更聲請，亦即變更為聲請拍賣抗告人對於系爭不
    動產應有部分之效力，本院自不得就相對人所未聲明之利益
    ，歸之於當事人，附此敘明。
四、復按，非訟事件程序費用，除法律另有規定外，由聲請人負
    擔；前項費用之負擔有相對人者，準用民事訴訟法有關訴訟
    費用之規定。依法應由關係人負擔費用者，法院裁定命關係
    人負擔時，應一併確定其數額，非訟事件法第21條第1 項前
    段、第2 項、第24條第1 項分別定有明文；訴訟費用，由敗
    訴之當事人負擔；各當事人一部勝訴、一部敗訴者，其訴訟
    費用，由法院酌量情形，命兩造以比例分擔或命一造負擔，
    或命兩造各自負擔其支出之訴訟費用，民事訴訟法第78條、
    第79條亦分別定有明文。查，本件抗告既有理由，關於抗告
    人部分之聲請程序費用及抗告程序費用，自應由敗訴之相對
    人負擔。其次，相對人於原審提出聲請，除繳納聲請費用
    2,000 元外，別無其他程序費用之支出；又相對人於原審乃
    一部勝訴、一部敗訴，而原審僅命抗告人負擔聲請程序費用
    2,000 元，此觀之原裁定自明，可知關於抗告人部分之聲請
    程序費用為2,000 元。再者，抗告人提出本件抗告，除繳納
    抗告費用1,000 元外，別無其他程序費用之支出，足見抗告
    程序費用，應為1,000 元。準此，本件程序費用額確定為聲
    請程序費用2,000 元及抗告程序費用1,000 元均由相對人負
    擔。
五、據上論結，本件抗告為有理由，依非訟事件法第46條、第21
    條第2 項、第24條第1 項，民事訴訟法第492 條、第78條，
    裁定如主文。
中    華    民    國    99    年    5     月    31    日
                  民事第三庭  法  官  伍逸康
以上正本係照原本作成。
如不服本裁定應於送達後10日內向本院提出再抗告狀，並繳納再
抗告費新台幣1000元。再為抗告應以適用法規顯有錯誤為理由，
並委任律師為代理人。
抗告人之配偶、三親等內之血親、二親等內之姻親，或抗告人為
法人、中央或地方機關時，其所屬專任人員具有律師資格並經法
院認適當者，亦得為第三審代理人。前項情形應於提起再抗告或
委任時釋明之。
中    華    民    國    99    年    5     月    31    日
                              書記官  盧昱蓁

司法院資訊處製作；財團法人民間司法改革基金會備份。
